最高法院刑事判決　　　　　　九十六年度台上字第七二四二號
上　訴　人　甲○○
上列上訴人因違反毒品危害防制條例案件，不服台灣高等法院高
雄分院中華民國九十四年十二月二十日第二審判決（九十四年度
上訴字第七八二號，起訴案號：台灣高雄地方法院檢察署九十三
年度偵字第一二八九三號），提起上訴，本院判決如下：
    主  文
原判決撤銷，發回台灣高等法院高雄分院。
    理  由
本件原判決認定上訴人甲○○意圖營利基於販賣第三級毒品愷他
命（Ketamine，俗稱Ｋ他命）之犯意，於民國九十三年六月二十
六日二十三時三十分許，至高雄市左營區○○○路九六九號三樓
，以新台幣（下同）六千元之代價，向孫嘉榮（另案審理中）購
買如原判決附表編號一、二所示之愷他命一大包及屬愷他命配料
之Acetaminophen 藥品一包，欲伺機出售予不特定人牟利，孫嘉
榮並已將愷他命及配料等物交付。惟上訴人因所帶金錢不夠，遂
與友人林志穎（與上訴人間無共同犯意聯絡）一同下樓外出欲領
錢，惟於翌（二十七）日凌晨零時十分許，為警在附近之民族一
路與榮佑路口查獲，並扣得上開物品。而上訴人於警詢中供出向
孫嘉榮購買愷他命，警方於同年七月二日二十時三十分許，前往
上址搜索查獲孫嘉榮等情，因而撤銷第一審之科刑判決，改判仍
論處上訴人販賣第三級毒品罪刑，固非無見。
惟查：(一)被告或共犯之自白，不得作為有罪判決之唯一證據，仍
應調查其他必要之證據，以察其是否與事實相符。刑事訴訟法第
一百五十六條第二項定有明文。其立法目的乃欲以補強證據擔保
自白之真實性；亦即以補強證據之存在，藉之限制自白在證據上
之價值。而所謂補強證據，則指除該自白本身外，其他足資以證
明自白之犯罪事實確具有相當程度真實性之證據而言。雖其所補
強者，非以事實之全部為必要，但亦須因補強證據與自白之相互
利用，而足使犯罪事實獲得確信者，始足當之。故而被告之自白
，雖係出於自由意志所為之陳述，惟如無法經由補強證據之擔保
作用，達到足以使一般人對其自白之內容獲得確信之程度，仍不
得資為犯罪證據。本件上訴人否認有販賣第三級毒品犯行，辯稱
其向孫嘉榮購買之愷他命係供自行施用等語。原判決雖予以指駁
，並以上訴人在警詢中供稱：「我（上訴人）向孫嘉榮購買愷他
命，本來是想買來賣給酒店小姐，但我剛買到毒品即被警方查獲
，尚未賣給其他人」等語，資為認定上訴人係基於出售他人之目
的而販入愷他命之證據（見原判決第五頁倒數第七行至第三行）
。但查上訴人究竟是否基於販賣他人牟利之目的而向孫嘉榮販入
愷他命，除上訴人上開自白外，並無任何補強證據可資佐證，則
上訴人在警詢中之自白是否確與事實相符，自有待調查釐清。原
審未予究明，遽行判決，自有調查未盡及適用法則不當之違法。
(二)毒品危害防制條例第十九條第一項所定「供犯罪所用或因犯罪
所得之物」，係指犯第四條至第九條、第十二條、第十三條或第
十四條第一項、第二項之罪所用或所得之物，不包括毒品本身在
內，是尚不得援用此項規定為第三、四級毒品之沒收依據。再同
條例對於查獲之製造、運輸、販賣、意圖販賣而持有、以非法方
法使人施用、引誘他人施用及轉讓第三、四級毒品之沒收，並無
特別規定，如其行為已構成犯罪，則該毒品即屬不受法律保護之
違禁物，應回歸刑法之適用，依刑法第三十八條第一項第一款之
規定沒收之，始為適法。本件原審就原判決附表編號一所示之第
三級毒品愷他命，依毒品危害防制條例第十九條第一項規定諭知
沒收，揆諸上開說明，適用法則亦有不當。上訴意旨指摘原判決
不當，尚非全無理由，應認原判決有撤銷發回更審之原因。
據上論結，應依刑事訴訟法第三百九十七條、第四百零一條，判
決如主文。
中　　華　　民　　國　九十六　年　 十二 　月　 二十 　日
                      最高法院刑事第八庭
                          審判長法官  陳　正　庸
                                法官  賴　忠　星
                                法官  宋　　　祺
                                法官  吳　昆　仁
                                法官  孫　增　同
      本件正本證明與原本無異
                                      書  記  官
中　　華　　民　　國　九十六　年　 十二 　月　二十五　日
                                                      Ｋ
